臺灣高等法院臺南分院刑事判決
                                    111年度上訴字第622號
上  訴  人  
即  被  告  陳威智



選任辯護人  嚴庚辰律師
            嚴奇均律師
            柯漢威律師  
上列上訴人因違反毒品危害防制條例案件，不服臺灣臺南地方法
院110年度訴字第1300號中華民國111年3月9日第一審判決（起訴
案號：臺灣臺南地方檢察署110年度營偵字第1661、1760、2043
、2094、2440號），提起上訴，本院判決如下：
    主  文
上訴駁回。
    事實及理由
一、刑事訴訟法第348條於民國110年6月18日修正施行：「上訴
    得對於判決之一部為之。對於判決之一部上訴者，其有關係
    之部分，視為亦已上訴。但有關係之部分為無罪、免訴或不
    受理者，不在此限。上訴得明示僅就判決之刑、沒收或保安
    處分一部為之。」同日修正施行之刑事訴訟法施行法第7條
    之13規定：「中華民國110年5月31日修正通過之刑事訴訟法
    施行前，已繫屬於各級法院之案件，於施行後仍適用修正前
    刑事訴訟法第348條規定；已終結或已繫屬於各級法院而未
    終結之案件，於施行後提起再審或非常上訴者，亦同。」又
    110年6月18日刑事訴訟法第348條修正施行前已繫屬於第一
    審或第二審法院之案件，在修正施行後始因上訴而繫屬於第
    二審或第三審法院者，應適用修正後規定以定其上訴範圍（
    最高法院110年度台上大字第5375號裁定意旨參照）。經查
    ：本案於上述規定修正施行之後始繫屬於本院（見本院卷第
    3頁），上訴之效力及範圍應依修正後第348條規定。而原審
    判決後，檢察官並未提起上訴，被告僅就原判決販賣第二級
    毒品罪關於刑之部分提起上訴（見本院卷第82頁），是本件
    審判範圍僅及於原判決販賣第二級毒品刑之部分。
二、本案據以審查原判決之量刑妥適與否之原審所認定犯罪事實
    及其罪名部分：
　㈠原判決認定之犯罪事實：
　　陳威智明知甲基安非他命係毒品危害防制條例第2條第2項第
    2款所明定之第二級毒品，依法不得持有、販賣，仍基於意
    圖營利販賣第二級毒品甲基安非他命之犯意，以其使用插置
    0000000000號SIM卡之OPPO廠牌行動電話，登入通訊軟體LIN
    E聯絡毒品交易，於附表所示時間、地點，以附表所載之價
    格、數量及方式，分別販賣第二級毒品甲基安非他命予謝振
    榮1次、陳朝煜2次、郭俊彥2次，並以此方式牟利（各次販
    賣甲基安非他命之交易時間、地點、聯絡方式與販賣所得，
    均詳如附表）。
  ㈡原判決認定之被告所犯罪名：毒品危害防制條例第4條第2項
    之販賣第二級毒品罪。　　　
三、上訴意旨之論斷：　
　㈠被告上訴意旨主張：依被告之警詢筆錄，被告對於向毒品上
    游蔡承翰購毒之確切時點未能具體確定，且依被告之調查筆
    錄，其供稱約自110年初開始販賣毒品安非他命，詳細時間
    不記得，則依罪疑有利被告之原則，得認定於本案被告販賣
    毒品之來源為蔡承翰，而應依毒品危害防制條例第17條第1
    項之規定減輕其刑；縱認被告不符合上開減刑規定，惟被告
    為警逮捕時即積極供出毒品來源係蔡承翰，可見與警方合作
    的犯罪後態度良好，惟原判決就此隻字未提，且本件被告販
    賣次數僅5次、交易對象僅5人，交易金額非鉅，加上各販賣
    時點間隔非極長，頻率更不高，販賣目的在於作為家中支出
    或供扶養父親（但實際上之獲利均係再向蔡承翰購買毒品）
    ，與一般大藥頭或仰賴販賣毒品為業之毒販間，具本質不同
    ，應依刑法第59條酌減其刑。
　㈡關於其他刑之減輕事由：
　⒈被告就附表所示各次販賣甲基安非他命之犯行均自白不諱，
    應各依毒品危害防制條例第17條第2項規定減輕其刑。　　
　⒉被告就附表編號2犯行合於自首要件，應依刑法第62條前段規
    定遞減輕其刑。
　㈢駁回上訴之理由：
　⒈原審審酌被告無視國家查緝毒品之禁令及毒品對人體健康之
    戕害，竟意圖營利販賣第二級毒品予他人，非但對施用者之
    身心造成傷害，亦對社會治安造成潛在風險，所為實應予非
    難；復考量被告各次販賣毒品之動機、目的、販賣對象、次
    數、數量及獲利情形；暨被告坦承犯行，犯後態度實屬良好
    ；兼衡其自述所受教育程度為高職畢業、目前從事鐵工、月
    收入約新台幣（下同）3萬餘元，需扶養父親之智識程度及
    家庭經濟生活狀況等一切情狀，就被告販賣第二級毒品犯行
    ，分別量處如附表所示之刑，並定應執行有期徒刑5年6月。
　⒉經核原判決量刑尚屬允當，被告上訴意旨仍請求依毒品危害
    防制條例第17條第1項、刑法第59條規定減輕其刑，惟查：
　①按毒品危害防制條例第17條第1項規定：「犯第4條至第8條、
    第10條或第11條之罪，供出毒品來源，因而查獲其他正犯或
    共犯者，減輕或免除其刑。」所稱「供出毒品來源」，係指
    被告原持有供己犯同條項所列之罪其毒品來源出自何人之謂
    ；所稱「因而查獲」，則必係因被告翔實供出毒品來源之具
    體事證，而使有偵查（或調查）犯罪職權之公務員知悉而對
    之發動偵查（或調查），並因而查獲該毒品來源之其他正犯
    或共犯。且被告供出之毒品來源與調查或偵查之公務員對之
    發動偵查（或調查）並進而查獲其他正犯或共犯間，須具有
    時間上之先後順序及相當之因果關係。故所謂「供出毒品來
    源，因而查獲」，必以被告所稱供應其自己毒品之人與嗣後
    查獲之其他正犯或共犯間，前後具有銜接之關聯性，始稱充
    足。倘被告所犯同條項所列之罪之犯罪時間，在時序上較早
    於該正犯或共犯供應毒品之時間，即令該正犯或共犯確因被
    告之供出而被查獲；或其時序雖較晚於該正犯或共犯供應毒
    品之時間，惟其被查獲之案情與被告自己所犯同條項所列之
    罪之毒品來源無關，均仍不符上開應獲減輕或免除其刑之規
    定（最高法院110年度台上字第2229號判決意旨參照）。又
    法院非屬偵查犯罪之機關，故不論被告在司法警察（官）調
    查、檢察官偵查或法院審判中供出毒品來源，事實審法院僅
    須於言詞辯論終結前，調查被告之供出行為，是否已因此使
    偵查機關破獲毒品來源，而符合減免其刑之規定，以資審認
    ，即為已足（最高法院111年度台上字第2634號判決意旨參
    照）。被告所稱其販賣毒品之來源蔡承翰，固由嘉義縣警察
    局民雄分局依據被告之供述，查獲蔡承翰涉嫌販賣第二級毒
    品與被告，經移送臺灣臺南地方檢察署檢察官偵查後，該署
    檢察官業已就蔡承翰涉嫌販賣第二級毒品與被告之行為提起
    公訴等情，固有嘉義縣政府警察局民雄分局111年1月24日嘉
    民警偵字第111002894號函暨所附之刑事案件報告書、臺灣
    臺南地方檢察署111年1月7日南檢文廉110營偵1661字第1119
    001481號函暨所附之110年度偵字第20252號起訴書各1份附
    卷可參（見原審卷第111-117、63-67頁），然觀諸上開刑事
    案件報告書查獲之蔡承翰涉嫌販賣第二級毒品與陳威智之時
    間為「110年8月12日」，而上開起訴書犯罪事實內容，亦係
    認蔡承翰涉嫌於「110年8月12日凌晨零時許」，販賣第二級
    毒品與陳威智，故本件所查獲之蔡承翰販賣第二級毒品時間
    ，均係於被告本案各次販賣第二級毒品時間之後，而與附表
    被告販賣第二級毒品並無前後直接之因果關聯性，尚不足以
    認定符合毒品危害防制條例第17條第1項之要件。至於選任
    辯護人所稱被告於警詢時曾供稱約自110年年初開始販賣毒
    品甲基安非他命，獲利都拿去向毒品上游蔡承翰購買毒品（
    見警1卷第4頁反面），惟此係被告之片面供述，而蔡承翰就
    此於另案係供稱：我大概從110年8月中開始販賣毒品甲基安
    非他命（見本院卷第129頁），且蔡承翰於前揭案件亦係因
    於「110年8月12日」販賣甲基安非他命予被告而由檢察官提
    起公訴，是於本院言詞辯論終結前，被告所供出之毒品上游
    販賣毒品行為，僅由偵查機關查獲其於110年8月12日販賣甲
    基安非他命予被告，與本案並無時間上之先後順序及相當之
    因果關係，被告此部分上訴意旨實屬無據。
　②刑法第59條規定犯罪之情狀顯可憫恕者，得酌量減輕其刑，
    所謂「犯罪之情狀」，與同法第57條規定科刑時應審酌之一
    切情狀，並非有截然不同之領域，於裁判上酌減其刑時，應
    就犯罪一切情狀（包括第57條所列舉之10款事項），予以全
    盤考量，審酌其犯罪有無可憫恕之事由，以為判斷；所謂「
    顯可憫恕」，必須犯罪另有特殊之原因與環境，在客觀上足
    以引起一般同情，認為有情輕法重之情，即予宣告法定最低
    度刑猶嫌過重者，始有刑法第59條規定之適用。尤以此項酌
    減之規定，係推翻立法者之立法形成，就法定最低度刑再予
    減輕，為司法之特權，適用上自應謹慎，未可為常態，其所
    具特殊事由，應使一般人一望即知有可憫恕之處，非可恣意
    為之。本件被告理應知悉甲基安非他命使用後容易成癮，非
    但對施用者身心造成傷害，亦易導致社會之其他犯罪問題，
    竟仍販賣甲基安非他命予他人，不僅助長毒品氾濫，更有害
    國人身心健康及社會治安，客觀上甚難引起一般人之同情，
    參以被告本案販賣毒品之次數為5次，所販賣之金額有高達8
    千元者，販賣毒品之次數及數量非微，且其為圖賺取量差而
    販賣毒品，犯罪動機本不純正，實難認被告有何基於特殊之
    原因，或身處特殊之環境下違犯本案販賣第二級毒品罪，而
    在客觀上有足以引起一般同情而堪予憫恕之事由，再被告販
    賣第二級毒品犯行因合於毒品危害防制條例第17條第2項之
    減刑要件，經依此法定減輕事由減輕其刑後，其法定最低本
    刑為有期徒刑5年，附表編號2部分復得再依自首規定減輕，
    而刑法第59條為例外規定，自應從嚴審酌，揆諸前揭說明，
    被告本案販賣第二級毒品罪之犯罪情狀，實難認有情輕法重
    而顯可憫恕之情，自無刑法第59條規定之適用。
　③按量刑之輕重，屬事實審法院得依職權自由裁量之事項，苟
    已斟酌刑法第57條各款所列情狀，而未逾越法定刑度，不得
    遽指為違法。原審法院所量處被告刑責，已審酌被告犯罪動
    機、目的、犯罪情節及所生危害、智識程度、家庭狀況及犯
    罪後態度等一切情狀，於法定刑度內妥為裁量，並無不當或
    違法之情形，復與比例原則、平等原則、罪責相當原則相合
    。原判決雖未敘及被告配合偵查機關供出毒品上游之犯後態
    度，惟亦認被告之犯後態度良好，且販賣第二級毒品為最輕
    本刑10年以上有期徒刑之罪，原判決就附表編號2犯行，經
    遞減輕其刑後，判處有期徒刑2年6月，就編號3至5犯行經減
    輕其刑後，判處有期徒刑5年，均已判處法定最低度刑，而
    編號1犯行因販賣金額為8千元，乃判處有期徒刑5年2月，並
    定應執行有期徒刑5年6月，所量處刑度已相當優惠，實無任
    何量刑過重之情。是被告上訴為無理由，應予駁回。
四、應適用之法條：
    刑事訴訟法第368 條、第373條。
本案經檢察官謝旻霓提起公訴，檢察官蔡麗宜到庭執行職務。
中　　華　　民　　國　　111 　年　　8 　　月　　3 　　日
                  刑事第七庭    審判長法  官  吳勇輝
                                      法  官  黃國永
                                      法  官  吳錦佳
以上正本證明與原本無異。
如不服本判決應於收受送達後20日內向本院提出上訴書狀，其未
敘述上訴理由者，並得於提起上訴後20日內向本院補提理由書（
均須按他造當事人之人數附繕本）「切勿逕送上級法院」。
　　　　　　　　　　　　　　　　　　　書記官  王杏月　　
中　　華　　民　　國　　111 　年　　8 　　月　　3 　　日
本判決論罪科刑條文：
毒品危害防制條例第4條第2項
製造、運輸、販賣第二級毒品者，處無期徒刑或10年以上有期徒
刑，得併科新臺幣1千5百萬元以下罰金。

附表：被告陳威智販賣第二級毒品甲基安非他命部分
編號 販賣對象 販賣時間  數量及金額 交易方式 本次使用之行動電話門號 論  罪  科  刑   販賣地點     1（ 原起訴書附表編號1) 謝振榮 110年5月12日下午1時至2時許 新臺幣八千元之第二級毒品甲基安非他命一包(3.6公克) 陳威智於左揭交易時間前之當日某時，持用門號0000000000號行動電話連結網路登入LINE通訊軟體，與謝振榮聯繫，相約在左揭交易時地見面。見面後，由陳威智交付價值8,000元之第二級毒品甲基安非他命1包予謝振榮，並當場向謝振榮收取8,000元而完成交易。 0000000000 陳威智販賣第二級毒品，處有期徒刑伍年貳月。   陳威智位於臺南市○○區○○路000巷0弄00號之現居地內     2（ 原起訴書附表編號2) 陳朝煜 110年7月間某日 新臺幣一千元之第二級毒品甲基安非他命一包(重量不詳) 陳威智於110年7月間某日，持用門號0000000000號行動電話連結網路登入LINE通訊軟體，與陳朝煜聯繫，相約當日在左揭交易時地見面。見面後，由陳威智交付價值1,000元之第二級毒品甲基安非他命1包予陳朝煜，並當場向陳朝煜收取1,000元而完成交易。 0000000000 陳威智販賣第二級毒品，處有期徒刑貳年陸月。   臺南市○○區○○○路0段000號「○○雞肉飯」前     3（ 原起訴書附表編號3) 陳朝煜 110年8月11日21時40分後之當日某時 新臺幣一千元之第二級毒品甲基安非他命一包(重量不詳) 陳威智持用門號0000000000號行動電話連結網路登入LINE通訊軟體，於110年8月11日3時36分至同日8時37分、同日21時30分至同日21時40分陸續與陳朝煜聯繫，相約在左揭交易時地見面。見面後，由陳威智交付價值1,000元之第二級毒品甲基安非他命1包予陳朝煜，並當場向陳朝煜收取1,000元而完成交易。 0000000000 陳威智販賣第二級毒品，處有期徒刑伍年。   臺南市○○區○○○路0段000號「○○雞肉飯」前     4（ 原起訴書附表編號4) 郭俊彥 110年8月2日下午6時8分至同日下午6時24分許  新臺幣一千元之第二級毒品甲基安非他命一包(重量不詳) 陳威智持用門號0000000000號行動電話連結網路登入LINE通訊軟體，於110年8月2日18時5分至同日時8分陸續與郭俊彥聯繫對話，相約在左揭交易時地見面。見面後，由陳威智交付價值1,000元之第二級毒品甲基安非他命1包予郭俊彥，並當場向郭俊彥收取1,000元而完成交易。 0000000009 陳威智販賣第二級毒品，處有期徒刑伍年。   郭俊彥位於臺南市○○區○○○路0段000號住處內     5（ 原起訴書附表編號5) 郭俊彥 110年8月7日下午2時47分後之當日某時 新臺幣一千元之第二級毒品甲基安非他命一包(重量不詳) 陳威智持用門號0000000000號行動電話連結網路登入LINE通訊軟體，於110年8月7日14時14分至同日時47分陸續與郭俊彥聯繫，相約在左揭交易時地見面。見面後，由陳威智交付價值1,000元之第二級毒品甲基安非他命1包予郭俊彥，並當場向郭俊彥收取1,000元而完成交易。 0000000000 陳威智販賣第二級毒品，處有期徒刑伍年。   郭俊彥位於臺南市○○區○○○路0段000號住處內